臺灣桃園地方法院民事判決　　　　　　 93年度重訴字第159號
原　　　告　　甲○○
訴訟代理人　　吳武川律師
複　代理人　　上官涵怡
被　　　告　　丙○○
　　　　　　　乙○○
　　　　　　　壬○○
前列1人
訴訟代理人　　辛○○
被　　　告　　丁○○
　　　　　　　戊○○
　　　　　　　庚○○
兼前列3人共同
訴訟代理人　　己○○
上列當事人間請求所有權移轉登記事件，於民國94年1 月20日言
詞辯論終結，本院判決如下：
    主  文
被告應將坐落桃園縣中壢市○○段2720之1 地號土地，面積6514
平方公尺辦理繼承登記後，再將前開土地所有權移轉登記予原告
，並將前開土地交付原告。
原告其餘之訴駁回。
訴訟費用由被告連帶負擔。
    事  實
甲、原告方面：
壹、聲明：被告應將坐落桃園縣中壢市○○段2720之1 地號土地
    ，面積6514平方公尺，所有權全部回復登記於宋欽鳳名義後
    ，辦理繼承登記，再將前開土地所有權移轉登記予原告，並
    將前開土地交付原告。
貳、陳述：
一、第3 人宋欽鳳前於民國90年6 月19日，將其所有坐落桃園縣
    中壢市○○段2720之1 地號土地贈與原告，雙方並訂有贈與
    契約及經公證為證，按該贈與契約第1 條、第2 條及第4 條
    約定，宋欽鳳負有辦理移轉登記系爭土地所有權予原告之義
    務，惟辦理移轉登記前，宋欽鳳於92年2 月19日死亡，因被
    告均係宋欽鳳合法繼承人，自繼承開始時，承受被繼承人財
    產上一切權利義務，民法第1148條定有明文，是以被告有配
    合原告辦理系爭土地所有權移轉登記之義務。
二、另宋欽鳳與被告壬○○、己○○、戊○○及庚○○等人間，
    曾於90年12月11日以贈與系爭土地為原因，辦理土地所有權
    移轉登記，嗣經原告提起撤銷贈與訴訟，經鈞院91年度重訴
    字第287 號判決原告勝訴確定，宋欽鳳與被告贈與行為及所
    有權移轉登記行為均應撤銷；又於上開事件審理中，被告自
    承本案贈與原因事實係發生於90年間，顯見被告本案所提出
    之贈與契約書非為真正。因上開判決具有形成效力，故系爭
    土地已成為宋欽鳳之遺產，由被告等人共同繼承，並成立公
    同共有關係，依民法828 條第2 項規定，原告須以全體公同
    共有人為被告，當事人之適格始無欠缺。又依民法第759 條
    規定，於辦理繼承登記前，不得辦理繼承不動產之移轉登記
    ，爰代位宋欽鳳之繼承人即被告，請求被告壬○○、己○○
    、戊○○、庚○○應將系爭土地之所有權，回復為宋欽鳳名
    義後，被告等人應辦理繼承登記，再將所有權移轉登記予原
    告。
參、證據：提出公證書，贈與契約書，土地所有權狀，繼承系統
    表、土地登記謄本為證。
乙、被告方面：
壹、被告丙○○、乙○○方面：
    被告丙○○、乙○○未於言詞辯論期日到場，亦未提出書狀
    作任何聲明或陳述。
貳、被告丁○○、壬○○、己○○、戊○○、庚○○方面：
一、聲明：駁回原告之訴。
二、陳述：宋欽鳳於85年5 月3 日已先將系爭土地贈與被告壬○○、己○○、戊○○、庚○○，雙方並訂定有贈與契約為證
    ，嗣原告所再訂定之贈與契約，係遲於被告壬○○、己○○
    、戊○○、庚○○受贈事實之後。且宋欽鳳贈與系爭土地予
    原告當時應無贈與之意，已據宋欽鳳於台灣桃園地方法院檢
    察署90年度偵字第1953 1號偵查中表明。又鈞院91年度重訴
    字第287 號所提出之贈與契約書與本案提出之贈與契約書為
    同一贈與事件，茲因委任代書至地政事務所代辦不動產移轉
    登記時，係以地政事務所之制式契約書填載資料，不慎將不
    動產移轉契約的訂定日期寫錯，以致贈與契約登載之日期發
    生不一致。
三、證據：提出贈與契約書為證。
    理  由
一、本件被告宋美秀、乙○○未於言詞辯論期日到場，核無民事
    訴訟法第386 條各款所列情形，爰依原告聲請，由其一造辯
    論而為判決。
二、本件原告起訴主張：被告之繼承人宋欽鳳於90年6 月19日，
    將其所有坐落桃園縣中壢市○○段2720之1 地號土地贈與原
    告，並經公證，惟於辦理移轉登記前，宋欽鳳與被告壬○○
    、己○○、戊○○及庚○○等人間曾於90年12月11日以贈與
    為原因，辦理系爭土地所有權移轉登記，嗣經原告提起撤銷
    贈與勝訴確定，宋欽鳳與被告壬○○、己○○、戊○○、庚○○間贈與行為及所有權移轉登記行為均應撤銷，又被告均
    係宋欽鳳之繼承人，爰代位宋欽鳳之繼承人即被告，請求被
    告壬○○、己○○、戊○○、庚○○應將系爭土地之所有權
    ，回復為宋欽鳳名義，被告應辦理繼承登記後，將系爭土地
    所有權移轉登記予原告，並交付原告等語。被告丁○○、壬○○、己○○、戊○○、庚○○則以：宋欽鳳於85年5 月3
    日已先將系爭土地贈與被告壬○○、己○○、戊○○、庚○○，嗣原告與宋欽鳳再訂定之贈與契約，係遲於被告壬○○
    、己○○、戊○○、庚○○受贈事實之後，鈞院90年度重訴
    字第287 號事件與本件贈與事實同一，僅於辦理移轉登記時
    誤載受贈時間，與本件贈與事實是否真實無關，且宋欽鳳實
    際上並無贈與之意等語，資為抗辯。
二、原告主張被告均係宋欽鳳之繼承人，宋欽鳳於90年6 月19日
    ，將其所有坐落桃園縣中壢市○○段2720之1 地號土地贈與
    原告，並經公證，又系爭土地於辦理移轉登記前，宋欽鳳曾
    以贈與為原因，將系爭土地應有部分2 分之1 贈與被告壬○○，及應有部分各6 分之1 分別贈與被告己○○、戊○○及
    庚○○，惟原告就前開贈與債權及物權行為提起訴訟請求撤
    銷，經本院以91年度重訴字第287 號判決原告勝訴確定，宋
    欽鳳與被告壬○○、己○○、戊○○、庚○○間就系爭土地
    前開贈與行為及所有權移轉登記行為均應撤銷等情，為被告
    所不爭執，復有原告提出公證書及贈與契約、土地所有權狀
    影本、土地登記謄本、繼承系統表為證，復經本院依職權調
    取本院91年度重訴字第287 號民事判決附卷可佐，應堪信為
    真實。
三、原告復主張被告均係宋欽鳳之繼承人，應將系爭土地辦理繼
    承登記後，移轉登記予原告，被告則以前詞置辯，並提出贈
    與契約為證，此為原告所否認，且查，被告壬○○、戊○○
    、庚○○、己○○與宋欽鳳間就系爭土地之贈與契約係發生
    於90年10月30日乙節，有土地登記謄本在卷可稽，而被告就
    渠等與宋欽鳳就系爭土地之贈與債權行為早於原告受贈之前
    之有利防禦方法，於本院91年度重訴字第287 號民事事件審
    理中從未提出爭執，復未能舉證證明渠等所提出之贈與契約
    為真正，是渠等抗辯早於原告受贈之前經宋欽鳳贈與系爭土
    地云云，殊值存疑。又縱渠等所述為真，依債之相對性，被
    告就該贈與契約僅得執以對抗宋欽鳳及其繼承人，被告據以
    抗辯對原告無代宋欽鳳履行贈與契約之義務，亦非可採。又
    查，宋欽鳳確與原告訂定贈與契約將系爭土地贈與原告，並
    經公證，已如前述，是被告抗辯宋欽鳳無贈與之意，並非可
    採，至被告抗辯宋欽鳳於檢察官偵查中表明無贈與之意云云
    ，其真意應係宋欽鳳已撤銷贈與，然宋欽鳳與原告間就系爭
    土地之贈與契約業經公證，依民法第408 條第2 項規定，贈
    與人宋欽鳳已不得撤銷本件贈與，是被告此部分之抗辯亦無
    足取。
四、綜上所述，被告均係宋欽鳳之繼承人，自應承受宋欽鳳對原
    告所負之移轉系爭土地所有權及交付系爭土地之義務，是原
    告依贈與契約及繼承之法律關係，請求被告就系爭土地辦理
    繼承登記後，將系爭土地所有權移轉登記予原告，並將系爭
    土地交付原告，即有理由，應予准許。至原告另主張代位宋
    欽鳳之繼承人即被告，請求被告壬○○、戊○○、己○○、
    庚○○應將系爭土地所有權登記回復為宋欽鳳名義云云，為
    被告所否認，且查，原告前曾起訴請求撤銷宋欽鳳與被告壬○○、戊○○、己○○、庚○○間就系爭土地所為之贈與債
    權行為及所有權移轉登記行為而獲勝訴確定，已如前述，則
    原告持該民事確定判決向主管地政機關申請登記後，系爭土
    地之所有權即可回復為宋欽鳳移轉予被告壬○○、戊○○、
    己○○、庚○○前之狀態即宋欽鳳所有之狀態，原告再為前
    開回復原狀之請求，自無必要，應予駁回。
五、據上論結，本件原告之訴為一部有理由，一部無理由，依民
    事訴訟法第385 條第1 項前段、第79條、第85條第2 項，判
    決如主文。
中　　華　　民　　國　　94　　年　　2 　　月　　3   　日
                  臺灣桃園地方法院民事第一庭
                          法    　官　賴惠慈
以上正本係照原本作成
如對本判決上訴，須於判決送達後20日內向本院提出上訴狀
中　　華　　民　　國　　94　　年　　2 　　月　　3 　　日
                          法院書記官　王曉雁
